【裁判字號】    91,易,3547
【裁判日期】    920331
【裁判案由】    妨害兵役
【裁判全文】
臺灣高雄地方法院刑事判決                        九十一年度易字第三五四七號
    公  訴  人  臺灣高雄地方法院檢察署檢察官
    被      告  甲○○
右被告因妨害兵役案件，經檢察官提起公訴（九十一年度偵字第一九七一四號），本
院判決如左：
    主  文
甲○○無罪。
    理  由
一、公訴意旨略以：被告甲○○係高雄縣後備司令部所屬後備軍人，原住高雄縣茄萣
    鄉○○村○○路○段一五六巷一三號，嗣居住處所遷移，無故未依規定申報，致
    使高雄縣後備司令部所發（九一）峻愛字第五九九一號指定其應於九十一年七月
    二十二日前往嶺口營區陸軍八軍團補充營報到之臨時召集令無法送達，因認被告
    涉有妨害兵役治罪條例第十一條第一項第三款、第三項之罪嫌，應依同條例第七
    條第二項論處等語。
二、按犯罪事實應依證據認定之，無證據不得推定其犯罪事實，刑事訴訟法第一百五
    十四條定有明文。又認定不利於被告之事實，須依積極證據，苟積極證據不足為
    不利於被告事實之認定時，即應為有利於被告之認定，更不必有何有利之證據，
    最高法院三十年上字第八一六號著有判例可資參照。本件公訴意旨認被告涉有違
    反修正前妨害兵役治罪條例第十一條第一項第五款、第三項罪嫌，無非以高雄縣
    後備司令部（九一）峻愛字第五九九一號移送報告書所附之臨時召集令回執、高
    雄縣後備司令部列管後備軍人行方不明遷出未報移送法辦年籍表、高雄縣政府警
    察局湖內分局九十一年八月十四日之湖警動字第○九一○○○六一九四號函，為
    主要論據；訊據被告則堅詞否認有居住處所遷移，無故未依規定申報，致臨時召
    集令無法送達之犯行，辯稱：伊有收到召集令，且知悉報到之時間、地點，惟因
    出海故未前往報到等語。經查：
（一）高雄縣後備司令部委由高雄縣政府警察局湖內分局茄萣派出所警員徐正勝，於
      九十一年七月二十日二十二時四十五分許至被告位於高雄縣茄萣鄉○○村○○
      路○段一五六巷一三號之住所，送達命被告應於同年月二十二日在嶺口營區陸
      軍第八軍團報到之臨時召集令，並由被告本人親自簽名受領之事實，有上開召
      集令受領回執一紙附卷可稽；參以高雄縣政府警察局湖內分局九十一年八月十
      四日之湖警動字第○九一○○○六一九四號函載：「主旨：檢送本分局九十一
      年度陸軍停役原因消滅回役臨時召集甲○○未如期報到‧‧‧」等語、高雄縣
      後備司令部（九一）峻愛字第五九九一號移送報告書載：「犯罪事實：甲○○
      為本部臨召員，應於九十一年七月二十二日至陸軍八軍團報到，惟其當日因行
      方不明而未依時報到，核其行為顯已構成妨害兵役罪嫌」等語，足認被告迄九
      十一年七月二十日止，仍居住於其上開戶籍地，並親自受領員警交付之臨時召
      集令，僅於收受召集令後，未依時至指定地點報到，並無召集令無法送達之事
      實，應屬無訛。
（二）至高雄縣後備司令部列管軍人行方不明遷出未報移送法年藉表之犯罪事實欄上
      雖載：「一、查後備軍人甲○○於民國九十一年七月二十二日起迄未在戶藉地
      居住‧‧‧」等語，然上開召集令既已於同年七月二十日由被告親自受領送達
      ，則被告雖於嗣後遷移不明，然在被告遷移之前，其業已收受前揭回役召集令
      ，業如上述，是被告並無臨時回役召集令因被告遷移不明致未能送達之情事，
      公訴人認為被告居住處所遷移，無故不依規定申報，致使前揭點閱召集令無法
      送達等語，自與事實不符。
三、綜上所述，查無被告居住處所遷移，無故不依規定申報，致使前揭臨時召集令無
    法送達之行為，此外復查無其他積極證據足資認定被告確有公訴人所指之犯行，
    揆諸首揭法律規定與說明，既無足夠證據確信公訴人之指述為真實，不能證明被
    告犯罪，本院自應為無罪判決之諭知。
四、另被告於收受前揭臨時回役召集令後，竟未依該召集令指示參加回役臨時召集乙
    節，是否涉有其他罪嫌，宜由公訴人另為適法之處理，附此敘明。
據上論斷，應依刑事訴訟法第三百零一條第一項，判決如主文。
本案經檢察官曾靖雅到庭執行職務。
中      華      民      國    九十二    年      三      月    三十一    日
                                  臺灣高雄地方法院刑事第二庭
                                       審判長法  官  莊崑山
                                             法  官  孫啟強
                                             法  官  曾鴻文
右正本證明與原本無異。
如不服本判決，應於判決送達後十日內，向本院提出上訴狀。
                                             書記官    王高山
中    華    民    國      九十二      年      四      月      二      日


司法院資訊處製作；財團法人民間司法改革基金會備份。
